臺灣高等法院民事裁定
111年度抗字第1446號
抗  告  人  欣裕台股份有限公司

法定代理人  陳樹    
代  理  人  李永裕律師
相  對  人  中影股份有限公司

法定代理人  郭台強  
上列當事人間確認股東會決議無效等事件，抗告人對於中華民國
111年9月29日臺灣臺北地方法院110年度訴字第6387號所為裁定
提起抗告，本院裁定如下：
    主  文
原裁定廢棄。
    理  由
一、抗告意旨略以：伊於民國（下同）111年9月19日提起上訴，
    於同年月20日委任李永裕律師為訴訟代理人，並向原法院提
    出委任書，與民事訴訟法施行法第9條規定不合。李永裕律
    師於收受原裁定前，不知伊自行聲明上訴時，未一併繳納第
    二審裁判費，原裁定於111年9月29日即駁回伊上訴，未給予
    充分期間得自動繳納，伊於111年10月6日收到原裁定後，當
    日即已補繳第二審裁判費，伊並無假藉提起上訴，故意延滯
    訴訟或拒繳裁判費，原裁定實有違誤。爰提起抗告，並聲明
    求為廢棄原裁定。
二、按因財產權訴訟向第二審法院上訴者，應依民事訴訟法第77
    條之16第1項之規定繳納裁判費，此為必備之程式，故上訴
    人提起第二審上訴，如未繳納裁判費，法院應定期間先命補
    正，逾期仍未補正者，法院應以裁定駁回之，民事訴訟法第
    442條第2項定有明文。次按上訴人有律師為訴訟代理人，或
    依書狀上之記載可認其明知上訴要件有欠缺者，法院得不行
    民事訴訟法第442條第2項之程序，固為民事訴訟法施行法第
    9條所明定。然從程序上駁回上訴，對上訴人之權益影響至
    巨，自應慎重為之，民事訴訟法施行法第9條規定宜對上訴
    人為有利之解釋（司法院院台廳民一字第11005號函參照）
    。聲明上訴時尚未委任律師為訴訟代理人，其後方始委任律
    師為訴訟代理人者，須該訴訟代理人確已知悉上訴人未繳納
    上訴裁判費用，並有充分期間得自動繳納而仍未繳納者，基
    於避免拖延訴訟之意旨，始有上開規定之適用；如未有充分
    期間得由其自動繳納卻未予繳納，而不足以認定其有意圖拖
    延訴訟之情事者，仍不得逕以裁定駁回其上訴（最高法院10
    7年度台抗字第139號、103年度台抗字第1075號裁定意旨參
    照）。
三、經查，抗告人於111年8月30日收受原法院110年度訴字第638
    7號第一審判決，於111年9月19日聲明上訴，係本人為之，
    且未預納第二審裁判費，其上訴要件有欠缺，原審以抗告人
    上訴當時雖未委任律師為訴訟代理人，但嗣於111年9月20日
    提出委任李永裕律師為訴訟代理人之委任書，而李永裕律師
    明知應繳納第二審裁判費數額，爰不行民事訴訟法第442條
    第2項規定之程序，逕依民事訴訟法施行法第9條規定，於11
    1年9月29日以原裁定駁回抗告人之上訴，有民事聲明上訴狀
    、委任書、原裁定可稽（原法院卷第531至535、541至543頁
    ）。然查，本件核無事證證明李永裕律師受委任時確已知悉
    抗告人尚未繳納第二審裁判費，卻意圖拖延訴訟而不自動繳
    納等事實。且原審徒以李永裕律師明知第二審裁判費數額，
    推論其受委任時已知悉上訴要件有欠缺，違背論理法則。從
    而，依前項說明，原法院逕以原裁定駁回抗告人之上訴，尚
    有未洽。抗告意旨指摘原裁定不當，求予廢棄，為有理由，
    爰由本院廢棄原裁定。又抗告人業於111年10月6日預納第二
    審裁判費，有送達證書、原法院自行收納款項收據可佐（原
    法院卷第545頁；本院卷第71頁），即補正其上訴要件之欠
    缺，是無由本院自為裁定，或發回由原審重為裁定之問題，
    應由原審依民事訴訟法第443條第2項處理，併予敘明。
四、據上論結，本件抗告為有理由，爰裁定如主文。
中　　華　　民　　國　　111 　年　　11　　月　　15　　日
                  民事第二十一庭
                      審判長法  官  翁昭蓉
                            法  官  羅惠雯
                            法  官  林哲賢
正本係照原本作成。
本裁定除以適用法規顯有錯誤為理由外，不得再抗告。如提起再
抗告，應於收受送達後10日內委任律師為代理人向本院提出再抗
告狀。並繳納再抗告費新臺幣１千元。
中　　華　　民　　國　　111 　年　　11　　月　　15　　日

　　　　　　　　　　　　  　書記官  陳盈真